【裁判字號】    97,消債更,103
【裁判日期】    980317
【裁判案由】    更生事件
【裁判全文】
臺灣板橋地方法院民事裁定           97年度消債更字第103號
聲  請  人  甲○○
即債務人
上列當事人因消費者債務清理事件聲請更生，本院裁定如下：
    主  文
債務人甲○○自中華民國九十八年三月十八日下午四時起開始更
生程序。
命司法事務官進行本件更生程序。
    理  由
一、按債務人與金融機構協商成立者，不可聲請更生或清算。但
    因不可歸責於己之事由，致履行顯有重大困難者，不在此限
    ；本條例施行前，債務人依金融主管機關協調成立之中華民
    國銀行公會會員，辦理消費金融案件無擔保債務協商機制與
    金融機構成立之協商，準用前項之規定，消費者債務清理條
    例第151條第 5項、第6項分別定有明文；再法院開始更生程
    序之裁定，應載明其年、月、日、時，並即時發生效力；法
    院裁定開始更生或清算程序後，得命司法事務官進行更生或
    清算程序，復為同條例第45條第1項、第16條第1項前段所明
    定。
二、本件更生聲請，核其聲請意旨略以：聲請人因有不能清償債
    務之情事，目前債務總金額為新臺幣（下同）1,072,990 元
    ，消費者債務清理條例施行前，曾於民國95年間依照中華民
    國銀行公會會員辦理消費金融案件無擔保債務協商機制，與
    最大債權金融機構台新國際商業銀行股份有限公司（下稱台
    新銀行）達成協商，雙方約定聲請人自95年 5月起，分60期
    ，利率9.88％，每月10日以30,677元依各債權銀行債權金額
    比例清償各項債務，至全部清償為止，惟聲請人目前任職於
    新興國際企業有限公司每月收入僅 3萬餘元（見第29頁），
    以其收入扣除每月基本支出30,000元（包括膳食費、交通費
    、租金支出、扶養支出，見第10頁）後，已明顯不能支出前
    開協商每月應還款金額，況其亦尚須照顧重度聽障之兒子，
    為此其須向親友借貸始得以清償欠款，然如此反造成更大的
    負債，嚴重影響個人生活，故聲請人於清償21期後，於97年
    1 月毀諾（第29頁），該毀諾之情事實非得已，應屬不可歸
    責於聲請人之事由；再其願於更生方案裁定確定之翌日起 6
    年，以每個月為1期，共清償72期，每期清償6,000元，計可
    清償432,000元（第101頁），懇請裁定開始更生等語。
三、經查：
  (一)聲請人曾參與中華民國銀行公會會員辦理消費金融案件無擔
    保債務協商機制，與台新銀行成立協商，並於97年 3月遭通
    報毀諾乙節，據其協議書（第17頁）、無擔保債務還款計畫
    （第18至19頁）、繳款協商款項證明（第36至56頁）及台新
    銀行97年10月17日台新債協97法字第20246號函（第79 至96
    頁）在卷可憑，是聲請人聲請更生，依上說明，須符合「不
    可歸責於己致履行顯有重大困難事由」之要件，方為適法。
  (二)至聲請人以其目前收入扣除生活必要支出後，無法負擔協商
    款云云，主張毀諾具有不可歸責於己事由。經查：聲請人目
    前每月收入約為3萬餘元，且須負擔房屋租金、扶養3名子女
    ，其中 1名子女重度聽障等情，有其有其薪資單（第32至35
    頁）、房屋租賃契約書（第13至14頁、第57至58頁）、蔣○
    賢中華民國身心障礙手冊（第15頁）、學生證（第60至61頁
    ）、戶籍謄本（第104至105頁）等件附卷可證，縱聲請人於
    申請無擔保債務協商機制時，曾自承每月約有薪資收入 4萬
    元（第83頁），但查該筆收入既係其任職於新興事業有限公
    司時之薪資，如今時空變化，聲請人因目前每月僅 3萬元左
    右之收入，致無法履行協商條件而毀諾，核認應非可歸責於
    聲請人，況台新銀行前開訂定60期，利率9.88％，每期清償
    30,677元之還款方案，對聲請人而言應屬嚴苛，而聲請人猶
    仍盡力履行協商條件至97年 1月，已與本法更生程序所著重
    之「誠信」要件相符，且又本件並查無債務人有本條例第 6
    條第3項第8條或第46條各款所定駁回更生聲請之事由存在，
    則債務人聲請更生，應屬有據，並依上開規定命司法事務官
    進行本件更生程序，爰裁定如主文。
四、末查聲請人雖須負擔房租、扶養子女之費用，但聲請人年僅
    45歲（51年生），非不得藉由努力工作、節約開銷以提升履
    債之能力，再其前配偶仍有工作之能力、名下亦有數筆不動
    產應可分擔其扶養子女之費用，職此，聲請人於進入更生程
    序後，應另提出足以為債權人會議可決或經法院認為公允之
    更生方案以供採擇，俾免更生程序進行至依消費者債務清理
    條例第61條規定應行清算之程序，附此說明。
中    華    民    國    98    年     3    月    17    日
                  民事第三庭  法  官  何君豪
上為正本係照原本作成
本件不得抗告
本裁定已於98年3月18日下午4時公告。
中    華    民    國    98    年     3    月    17    日
                              書記官  黃琴茜


司法院資訊處製作；財團法人民間司法改革基金會備份。
